【裁判字號】    89,上易,97
【裁判日期】    890518
【裁判案由】    詐欺
【裁判全文】
臺灣高等法院高雄分院刑事判決                      八十九年度上易字第九七號
    上訴人
    即自訴人    乙○○
    自訴代理人  黃奉彬律師
    上訴人      丙○○
    即被告
右上訴人因被告詐欺案件，不服臺灣高雄地方法院八十八年度自字第七四號中華民國
八十八年十二月十三日第一審判決，提起上訴，本院判決如左：
      主      文
原判決撤銷。
丙○○連續意圖為自己不法之所有，以詐術使人將本人之物交付，處有期徒刑壹年肆
月。
      事      實
一、丙○○前因偽造文書案件，經本院以八十年度上訴字第六四一號判處有期徒刑五
    月，於八十一年七月十九日執行完畢（不構成累犯）。又於八十六年七月間所犯
    詐欺案件，經本院以八十九年度上易字第二六號判處有期徒刑七月確定，尚未執
    行。丙○○因知乙○○在高雄市前金區○○○路二三五號八樓之一所經營之「宜
    蘭旅行社」，可向航空甲司機票代理商批發大量機票，即從八十六年八月間起，
    以「陳志宗」之名義，以每個月新台幣（下同）數十萬元至數百萬元不等之金額
    至「宜蘭旅行社」向乙○○購買大量機票，至八十七年六月間止交易金額達二億
    六千餘萬元。因丙○○雖每月於購票後不久即支付價金，惟皆未能一次付清，每
    筆均留下尾款未付，長期累積共計積欠一千餘萬元之機票錢未付，乙○○警覺丙
    ○○恐無法清償機票款，不願再賣機票給丙○○。詎丙○○竟基於意圖為自己不
    法之所有之概括犯意，先於八十七年六月中旬，在設於高雄市之中信飯店，利用
    與乙○○共同吃飯之機會，即向乙○○佯稱：伊因做成一筆飲料生意，在桃園縣
    龍潭有一張四千多萬元的支票即將兌現，除六月間將續向乙○○訂購價值高達五
    百多萬元之機票五千張，並願同時清償過去未支付之債款等語。使乙○○陷於錯
    誤，而於八十七年六月二十日至二十三日間，連續在前開旅行社內交付與丙○○
    五千九百張機票（二十日交付一千九百張、二十二日交付六百張、二十三日交付
    三千四百張，以上含一千二百張酬賓券），價值五百餘萬元。詎丙○○取得機票
    後，即以錢為其姪子所騙拐走無資力為由，拒絕支付，且避不見面，嗣乙○○經
    他人告知丙○○係以偽名與其交易，始知受騙。
二、案經乙○○向原審法院提起自訴。
      理      由
一、訊據上訴人即被告丙○○矢口否認有右揭詐欺之犯行，辯稱：伊自八十六年八月
    間起與自訴人乙○○購買機票以來，每次均按時支付價金，實際上只欠自訴人九
    萬餘元，並未欺騙自訴人云云。經查：
（一）被告坦承前開與自訴人交易機票並於八十七年六月二十日至二十三日間向自訴
      人購買五千餘張機票之事實，並有自訴人所提出被告不爭執之交易總表、交易
      明細表、認購機票簽認單五張及支票存根一張附卷足稽。另宜蘭旅行社之票務
      謝素英、馬惠琴於原審審理時亦證稱：交易機票數目我們不清楚，但於八十七
      年六月二十日以後尚有交三、四千張之機票給被告，被告自八十七年六月二十
      日以後就沒付機票款等語（原審卷第二九七頁正、背面）。被告雖辯稱其僅欠
      自訴人九萬餘元，但無法提出其支付前開五千餘張機票之價款給自訴人之證明
      ，空言主張自不足採。
（二）又被告於購買前開五千餘張機票前有向自訴人謊稱：其有四千多萬元之支票即
      將兌現乙節，以取信自訴人等情，業據自訴人一再指訴不移，證人黃月麗於原
      審審理中證述：伊於八十七年六月中旬吃飯時有聽被告講過有一張四千多萬元
      之支票等語明確。且被告向他人表示有該支票之事實，亦據證人黃連同於原審
      審理中證述：伊以電話向被告求證時，被告於電話中向伊說明可將該張支票影
      印給伊等語綦詳。是被告確有聲稱四千多萬元之支票即將兌現之事實，應可認
      定。被告事後一再矢口否認有向自訴人佯稱有四千餘萬元支票待兌現一事云云
      ，顯屬卸責之詞，自不足信。
（三）查被告冒名「陳志宗」與自訴人交易，為被告所不否認，與案外人黃秀文有機
      票之生意往來，亦以「楊醫師」自居，為黃秀文於本院調查時證述在卷，其與
      自訴人交易，長期累積共計積欠一千餘萬元之機票錢未付，自訴人警覺被告恐
      無法清償機票款，不願再賣機票給被告，被告竟向自訴人乙○○佯稱：伊因做
      成一筆飲料生意，在桃園縣龍潭有一張四千多萬元的支票即將兌現，除六月間
      將續向乙○○訂購價值高達五百多萬元之機票五千張，並願同時清償過去未支
      付之債款，使乙○○陷於錯誤，再繼續交付機票給被告，被告有施用詐術之不
      法所有意圖，彰彰甚明，所辯不足採信，犯行堪以認定。
二、核被告所為，係犯刑法第三百三十九條第一項之詐欺取財罪。其先後多次犯行，
    時間緊接，手法相同，又所犯構成要件相同，顯係基於概括犯意為之，應依連續
    犯規定論以一罪，並加重其刑。原審予以論罪科刑，固非無見，惟查：被告多次
    詐欺行為，應成立連續犯，原審疏未以連續犯論處，又被告於本件詐得之財物價
    值五百餘萬元，金額不少，且前已有二次詐欺之犯行，原審僅量處被告有期徒刑
    十月，量刑過輕，均尚有未洽；被告上訴意旨否認犯罪，指摘原判決不當，為無
    理由，自訴人上訴意旨以原審量刑過輕，指摘原判決不當，為有理由，且原判決
    另有可議，自應由本院予以撤銷改判，爰審酌被告有事實欄所載二次詐欺前科紀
    錄，此次復再犯詐欺罪，素行非佳，所詐得之金額不少，犯後不思與自訴人和解
    ，一味否認犯行，態度不佳，迄亦未有何清償之行為，自訴人受害不輕等一切情
    狀，量處如主文所示之刑，以資懲儆。
三、自訴意旨另以：被告自八十六年八月間起自八十七年六月中旬前向自訴人購買機
    票，積欠自訴人一千餘萬元，此部分亦有詐欺罪嫌云云。然查依自訴人所提出之
    交易明細總表，被告與自訴人上開交易期間，被告購買機票金額達二億六千四百
    餘萬元，金額龐大，而積欠之一千餘萬元，均是被告於購票後不久即支付價金，
    惟皆未能一次付清，每筆均留下尾款未付，長期累積下來之債務，為自訴人供明
    在卷，故被告於前開期間向自訴人購買機票，均有付款，只是未完全付清，自訴
    人亦同意被告以此方式付款，故長期交易金額達二億六千四百餘萬元，而累積一
    千餘萬元之債務，被告並未施用何詐術向自訴人詐得機票，自訴人亦無陷於錯誤
    可言，核與刑法詐欺罪之構成要件有間，惟此部分與前開有罪部分，有連續犯裁
    判上一罪關係，故不另為無罪之諭知。
三、移送併辦（八十九年度偵字第一０六四號）意旨略以：被告於八十六年六月二十
    日，因代漢泰旅行社收受海軍總司部政戰福利中心所交付，市價約一百五十一萬
    二千零七十一元，數量為一千二百七十七張之機票以辦理退款事宜，被告竟基於
    意圖為自己不法之所有，於不詳時地，將辦理退票所得款項侵占入己之犯行，移
    送本院一併審理。查併案部分屬侵占之犯罪事實，核與本院審理之上開詐欺犯行
    ，罪名相異，犯意各別，並不生裁判上一罪關係，本院依法自不得併予審究，應
    退回檢察官另行偵辦。
據上論斷，應依刑事訴訟法第三百六十九條第一項前段、第三百六十四條、第三百四
十三條、二百九十九條第一項前段，刑法第五十六條、第三百三十九條第一項，罰金
罰鍰提高標準條例第一條前段，判決如主文。
中    華    民    國        八十九      年      五      月     十八     日
                              臺灣高等法院高雄分院刑事第七庭
                                  審判長法官  王光照
                                        法官  黃憲文
                                        法官  黃仁松
右正本證明與原本無異。
不得上訴。
                                      書記官  謝永祥
中    華    民    國        八十九      年      五      月     十九     日
附錄：本判決論罪科刑法條：
刑法第三百三十九條第一項：
意圖為自己或第三人不法之所有，以詐術使人將本人或第三人之物交付者，處五年以
下有期徒刑、拘役或科或併科一千元以下罰金。
                                                                      Ｈ


司法院資訊處製作；財團法人民間司法改革基金會備份。
